臺灣南投地方法院民事簡易判決
111年度投簡字第314號
原      告  泰安產物保險股份有限公司彰化分公司



法定代理人  周文凱  
訴訟代理人  趙元立  
            蔡松麟  
被      告  廖允營  
上列當事人間損害賠償(交通)事件，本院於民國111年8月25日言
詞辯論終結，判決如下：
    主      文
被告應給付原告新臺幣5萬2,856元，及自民國111年5月24日起至
清償日止，按週年利率百分之5計算之利息。
訴訟費用由被告負擔百分之51，餘由原告負擔。
本判決得假執行。
    事實及理由
壹、程序事項：
一、訴狀送達後，原告不得將原訴變更或追加他訴，但擴張或減
    縮應受判決事項之聲明者，不在此限（民事訴訟法第255條
    第1項第3款）。原告起訴聲明原以：被告應給付原告新臺幣
    （下同）10萬3,051元，及自起訴狀繕本送達翌日起至清償
    日止，按週年利率5%計算之利息。嗣原告變更訴之聲明為：
    如主文第1項所示。核屬減縮應受判決事項之聲明，應予准
    許。
貳、實體事項：
一、原告主張：原告承保訴外人李苡涵所有，並由訴外人劉建呈
    駕駛之車號000-0000號自用小客車（下稱系爭A車），於民
    國111年2月26日19時53分許沿南投縣草屯鎮炎峰街右轉往中
    正路（東往北）方向行駛，被告適於同一時、地駕駛車號00
    -0000號自用小客車（下稱系爭B車）沿玉峰街南往北方向行
    駛，因闖紅燈不慎擦撞系爭A車左前側，致系爭A車損壞。原
    告已依約賠付修復費用10萬3,051元，又系爭A車車齡為3年4
    月，扣除零件折舊後，系爭A車修復費用為5萬2,856元（細
    項：零件1萬4,185元、工資3萬8,671元）。爰依保險法第53
    條第1項、民法第184條第1項前段、第191條之2規定提起本
    件訴訟等語。並聲明：如主文第1項所示。　　
二、被告則以：車損部分很小，無法接受維修費用等語，資為抗
    辯，並聲明：原告之訴駁回。
三、本院得心證理由：
  ㈠原告主張被告於前開時、地，駕駛系爭B車因闖紅燈，不慎撞
    擊系爭A車左前側，致系爭A車受損等情，有道路交通事故當
    事人登記聯單、道路交通事故初步分析研判表、系爭A車行
    照、道路交通事故調查卷宗、本院勘驗筆錄為證（本院卷第
    19-23、53-71、152-153頁），且為被告所不爭執，堪信為
    真實。是被告應依民法第184條第1項前段、第191條之2、保
    險法第53條第1項規定負損害賠償責任。
　㈡原告依約賠付修復費用10萬3,051元，有南陽實業股份有限公
    司（下稱南陽公司）南投服務廠估價單、統一發票、系爭A
    車維修照片、理賠計算書、理賠申請書為證（本院卷第25-4
    5、129-135頁）。被告雖辯稱：車損部分很小，無法接受維
    修費用等語，惟觀諸現場事故照片（本院卷第61-69頁）、
    本院勘驗筆錄，系爭A車遭撞擊部位為左前側，與南陽公司
    南投服務廠估價單、系爭A車維修照片中修理項目互核大致
    相符，足認其修理項目尚屬必要。被告復未提出相關事證以
    實其說，難認其抗辯可採。
　㈢不法毀損他人之物者，被害人得請求賠償其物因毀損所減少
    之價額；負損害賠償責任者，除法律另有規定或契約另有訂
    定外，應回復他方損害發生前之原狀；因回復原狀而應給付
    金錢者，自損害發生時起，加給利息；第1項情形，債權人
    得請求支付回復原狀所必要之費用，以代回復原狀；損害賠
    償，除法律另有規定或契約另有訂定外，應以填補債權人所
    受損害及所失利益為限（民法第196條、第213條、第216條
    第1項）。又民法第196條請求賠償物被毀損所減少之價額，
    得以修復費用為估定之標準，但以必要者為限（例如：修理
    材料以新品換舊品，應予折舊），被害人如能證明其物因毀
    損所減少之價額，超過必要之修復費用時，就其差額，仍得
    請求賠償（最高法院77年度第9次民事庭會議決議（一）參
    照）。是損害賠償之基本原則，一方面在於填補被害人之損
    害，一方面亦同時禁止被害人因而得利，則汽車關於更新零
    件部分之請求，自應扣除按汽車使用年限計算折舊後之費用
    。
　㈣本件系爭A車修復費用細項為零件6萬3,330元、工資2萬6,875
    元、烤漆1萬2,876元，有南陽公司南投服務廠估價單為證（
    本院卷第25-29頁）。而依行政院所頒固定資產耐用年數表
    及固定資產折舊率之規定，【非運輸業用客車、貨車】之耐
    用年數為5年，依定率遞減法每年折舊1000分之369，另依營
    利事業所得稅查核準則第95條第6項規定「固定資產提列折
    舊採用定率遞減法者，以1年為計算單位，其使用期間未滿1
    年者，按實際使用之月數相當於全年之比例計算之，不滿1
    月者，以1月計」，系爭A車出廠日為107年11月，有公路監
    理電子閘門查詢結果可憑（本院卷第95頁），迄本件車禍發
    生時即111年2月26日，已使用3年4月，則零件扣除折舊後之
    修復費用估定為1萬3,954元（詳如附表之計算式）。綜上，
    系爭A車之維修費用應為5萬3,705元【計算式：13,954+26,8
    75+12,876=53,705】。原告請求被告給付5萬2,856元，並未
    逾越上開金額，應予准許。
　㈤給付有確定期限者，債務人自期限屆滿時起，負遲延責任。
    給付無確定期限者，債務人於債權人得請求給付時，經其催
    告而未為給付，自受催告時起，負遲延責任。其經債權人起
    訴而送達訴狀，或依督促程序送達支付命令，或為其他相類
    之行為者，與催告有同一之效力（民法第229條第1項、第2
    項）。又遲延之債務，以支付金錢為標的者，債權人得請求
    依法定利率計算之遲延利息。但約定利息較高者，仍從其約
    定利率。應付利息之債務，其利率未經約定，亦無法律可據
    者，週年利率為5%（民法第233條第1項、第203條）。本件
    原告對被告請求之侵權行為損害賠償債權，核屬無確定期限
    之給付，自應經原告之催告而未為給付，被告始負遲延責任
    。而原告之民事起訴狀繕本係於111年5月23日送達被告，有
    本院送達證書可憑（本院卷第77頁），然被告迄未給付，即
    應自民事起訴狀繕本送達翌日即111年5月24日起負遲延責任
    ，故原告請求被告自111年5月24日起至清償日止，按週年利
    率5%計算之遲延利息，即屬有據。
四、綜上所述，原告依保險法第53條第1項、民法第184條第1項
    前段、第191條之2規定請求被告給付5萬2,856元，及自起訴
    狀繕本送達之翌日即111年5月24日起至清償日止，按週年利
    率5%計算之利息，為有理由，應予准許。
五、本件原告勝訴部分，係就民事訴訟法第427條第2項第11款適
    用簡易程序所為被告部分敗訴之判決，依民事訴訟法第389
    條第1項第3款規定，應依職權宣告假執行。
六、訴訟費用負擔之依據：民事訴訟法第78條、第81條第1款。
中　　華　　民　　國　　111 　年　　9 　　月　　19　　日
                  埔里簡易庭  法  官  鄭煜霖
附表
-----
折舊時間           金額
第1年折舊值        63,330×0.369=23,369
第1年折舊後價值    63,330-23,369=39,961
第2年折舊值        39,961×0.369=14,746
第2年折舊後價值    39,961-14,746=25,215
第3年折舊值        25,215×0.369=9,304
第3年折舊後價值    25,215-9,304=15,911
第4年折舊值        15,911×0.369×(4/12)=1,957
第4年折舊後價值    15,911-1,957=13,954　　
　　　　　　　　　　　　　　　　　
以上為正本係照原本作成。
如不服本判決，應於送達後20日內，向本院提出上訴狀並表明上
訴理由，如於本判決宣示後送達前提起上訴者，應於判決送達後
20日內補提上訴理由書（須附繕本）。
中　　華　　民　　國　　111 　年　　9 　　月　　19　　日
　　　　　　　　　　　　　　　書記官  洪妍汝